臺灣臺東地方法院刑事裁定　　　　　　　 96年度聲判字第1號
聲　請　人　乙○○
代　理　人　張政衡　律師
被　　　告　戊○○
　　　　　　甲○○
　　　　　　丁○○
　　　　　　丙○○
上列被告因竊盜案件，聲請人對之提出告訴，經臺灣臺東地方法
院檢察署檢察官於民國95年10月27日以95年度偵字第426號不起
訴處分，聲請人聲請再議，經臺灣高等法院花蓮分院檢察署於95
年12月18日以95年度上聲議字第224號處分書駁回再議，聲請人
聲請交付審判，本院裁定如下：
    主  文
聲請駁回。
    理  由
一、按告訴人不服上級法院檢察署檢察長或檢察總長認再議為無
    理由而駁回之處分者，得於接受處分書後10日內委任律師提
    出理由狀，向該管第一審法院聲請交付審判。法院認為交付
    審判之聲請不合法或無理由者，應駁回之。刑事訴訟法第25
    8條之1、第258條之3第2項前段，分別定有明文。查本件臺
    灣高等法院花蓮分院檢察署檢察長於民國95年12月18日，以
    95年度上聲議字第224號認再議為無理由而駁回再議之聲請
    ，聲請人於95年12月20日收受前開該處分書，有前揭處分書
    1份及所附送達證書影本附於偵查卷可憑，聲請人不服該駁
    回再議之處分，經委任律師為代理人，於同年12月22日向本
    院聲請交付審判，未逾法定不變期間，合先敘明。
二、聲請交付審判意旨：如附件「刑事聲請交付審判狀」所載。
三、按刑事訴訟法之所以增訂「聲請法院交付審判制度」，其目
    的係為對於檢察官起訴裁量之制衡，除貫徹檢察機關內部檢
    察一體之原則所含有之內部監督機制外，另宜有檢察機關以
    外之監督機制，由法院保有最終審查權而介入審查，提供告
    訴人多一層救濟途徑（刑事訴訟法第258條之1立法理由參照
    ），以促使檢察官對於不起訴處分為最慎重之篩選，審慎運
    用其不起訴裁量權。從而，本條之適用一方面係強制告訴人
    先循檢察機關內部之監督機制救濟無效果後，始由法院為之
    ；另方面亦促使檢察機關內部省視其不起訴處分是否妥當，
    法院有最終審查權。惟交付審判之制度雖賦與法院於告訴人
    交付審判之聲請裁定准否前，可依同法第258條之3第3項規
    定為「必要之調查」，然其調查證據之範圍，自應以偵查中
    曾顯現之證據為限；而同法第260條對於不起訴處分已確定
    或緩起訴處分期滿未經撤銷者，於特定情形下得再行起訴之
    規定，其立法理由已說明該所謂不起訴處分已確定者，包括
    「聲請法院交付審判復經駁回者」之情形在內，是前述「得
    為必要之調查」，其調查證據範圍，更應以偵查中曾顯現之
    證據為限，不得就告訴人新提出之證據再為調查，亦不得蒐
    集偵查卷以外之證據，否則將與刑事訴訟法第260條之再行
    起訴規定混淆不清，亦將使法院兼任檢察官之責，而有回復
    「糾問制度」之虞。又法院於審查交付審判之聲請有無理由
    時，除認為告訴人所指摘不利被告之事證未經檢察機關詳為
    調查或斟酌，或不起訴處分書所載理由違背經驗法則、論理
    法則或其他證據法則者外，不宜率予交付審判（法院辦理刑
    事訴訟案件應行注意事項第118項參照）。至上開所謂告訴
    人所指摘不利被告之事證未經檢察機關詳為調查，係指告訴
    人所提出請求調查之證據，檢察官未予調查，且若經調查，
    即足以動搖原偵查檢察官事實之認定及處分之決定而言。倘
    調查結果，尚不足以動搖原事實之認定及處分之決定者，仍
    不能率予交付審判，自不待言。另按犯罪事實應依證據認定
    之，無證據不得認定犯罪事實，刑事訴訟法第154條第2項定
    有明文。又告訴人之指訴係使被告受形式追訴目的，是其陳
    述是否與事實相符，仍應調查其他積極證據以資審認，始得
    為不利被告之認定，此有最高法院52年臺上字第1300號判例
    可稽。復認定不利於被告之事實，須依積極證據，苟積極證
    據不足為不利於被告事實之認定時，即應為有利於被告之認
    定，更不必有何有利之證據，亦有最高法院30年上字第816
    號判例可資參照；又行為非出於故意或過失者，不罰；行為
    人對於構成犯罪之事實，明知並有意使其發生者，為故意，
    行為人對於構成犯罪之事實，預見其發生而其發生並不違反
    其本意者，以故意論，刑法第12條第1項、第13條亦有明文
    ，是故意犯之行為人，須對於客觀不法構成要件之所有行為
    情狀有所認識，並有決意實現不法構成要件之主觀心態，或
    有容忍、聽任構成要件該當結果發生之心態，始符合該犯罪
    之主觀構成要件，得為故意犯刑罰法令處罰之對象。
四、原不起訴處分書、再議駁回處分書認依調查結果，難認被告
    有何竊盜之犯行，其理由已論列甚詳，惟聲請人雖仍執前詞
    再予爭執。經查：
    (一)聲請人係因被告戊○○於94年收成結束盈餘結算時，未提
      示售貨行口及買家開立之單據，影響其檢查及查閱權，且
      決算後，被告戊○○始開立25萬元之支票，最後仍遭退票
      ，故認違反合夥契約第4條之規定，乃解除合夥契約等情
      ，業據聲請人於存證信函內明示無誤，有聲請人所提之存
      證信函影本在卷可憑，故該存證信函內並未提及被告戊○
      ○有未照合夥契約約定應負責新苗種植、除草、施肥、噴
      農藥防蟲災、採收及運費工資等情形，參以被告戊○○如
      確實未為上述除草、施肥等行為時，則該處之檳榔樹將如
      何成長以便採收？故聲請人此部分所述已值存疑。況聲請
      人於偵查及聲請再議時，亦完全未提及被告戊○○有未照
      合夥契約約定應負責新苗種植、除草、施肥、噴農藥防蟲
      災、採收及運費工資之情形，依前所述，本院亦不得就此
      部分再行調查。
    (二)查聲請人曾帶戊○○、陳乃中上山指出採收檳榔之範圍，
      有好幾次，第一次是在92年8、9月間，在訂約前，伊帶戊
      ○○、陳乃中、甲○○及其同居人一起上山指界，伊站在
      利嘉林道10公里處告訴他們，指出採收檳榔之範圍，但未
      噴漆、標界及標示地號，又伊向國有財產局承租土地惟沒
      錢，遂與戊○○合夥採收檳榔，戊○○支付一切費用，包
      括砍草、施肥、消毒、顧檳榔園，所有人力都是他請，並
      有百分之60之收益等語，業據聲請人於95年5月11日偵訊
      時陳述明確，核與證人陳乃中所證大致相符，且經臺灣臺
      東地方法院檢察署檢察官協同臺東地政事務所人員至利嘉
      林道9、10公里處，包括臺電泰農109號至115號電線桿處
      進行會勘，該處未設立土地地號之標示牌或地號界線之標
      示，證人劉志寬所指發現被告等人採收檳榔之地點，與證
      人陳乃中所示先前聲請人指出得採收之範圍相符，有該署
      履勘筆錄、地籍參考圖各1紙及現場會勘照片29幀在卷可
      佐，足證被告4人確係依聲請人先前指示可採收之範圍加
      以採收，雖合夥契約上未規定有同地段3977、3978、3979
      等土地，亦難以認定被告4人確有故意竊盜之主觀犯意，
      故聲請人再就此部分爭執，亦顯無理由。
    (三)至聲請人雖提出以電腦打字之記事簿為證，惟查，該部分
      純為聲請人所自行製作，其所述真實性尚待調查，縱經調
      查結果，亦不足以認定已動搖原事實之認定及處分之決定
      。
五、綜上所述，臺灣臺東地方法院檢察署檢察官以被告犯罪嫌疑
    不足而予以不起訴處分，臺灣高等法院花蓮分院檢察署檢察
    長則駁回聲請人之再議聲請，經核認事採證均無不當，於法
    並無違誤。職是之故，聲請人猶執詞聲請交付審判，洵屬無
    據，應予駁回。
六、結論：應依刑事訴訟法第258條之3第2項前段，裁定如主文
    。
中　　華　　民　　國　　96　　年　　4 　　月　　12　　日
            刑事第四庭    審判長法  官  黃建都
                                法  官  黃珮茹
                                法  官  陳君鳳
以上正本證明與原本無異。
本件裁定不得抗告。
                                書記官　陳俊德
中　　華　　民　　國　　96　　年　　4　　 月　　12　　日
